【裁判字號】    99,交聲,1260
【裁判日期】    991026
【裁判案由】    違反道路交通管理處罰條例聲明異議
【裁判全文】
臺灣臺北地方法院交通事件裁定        99年度交聲字第1260號
原處分機關  臺北市交通事件裁決所
異  議  人
即受處分人  甲○○
上列異議人即受處分人因違反道路交通管理處罰條例案件，對於
臺北市交通事件裁決所99年6月22日所為之處分（原處分案號：
北市裁催字第裁22-AEY375991號），聲明異議，本院裁定如下：
    主  文
異議駁回。
    理  由
一、按汽車行駛至交岔路口左轉彎時，應距交岔路口30公尺前顯
    示方向燈或手勢，換入內側車道或左轉車道，行至交岔路口
    中心處左轉，並不得占用來車道搶先左轉，道路交通安全規
    則第102條第1項第5款定有明文。再按汽車駕駛人在多車道
    左轉彎，不先駛入內側車道者，處新臺幣（下同）600元以
    上1,800元以下罰鍰，並記違規點數1點，道路交通管理處罰
    條例第48條第1項第4款、第63條第1項第1款亦定有明文；又
    違反道路交通管理處罰條例第48條第1項第4款規定，逾越應
    到案日期60日以上繳納罰鍰或逕行裁決處罰者，小型車處罰
    鍰900元，違反道路交通管理事件統一裁罰基準表亦有明文
    。
二、本件異議人即受處分人（下稱受處分人）甲○○於民國99年
    3月31日上午10點30分許，駕駛車牌號碼6A-8219號自用一般
    小客車，在臺北市○○○路○段與松山路口，因在多車道左
    轉未先駛入內側車道，為臺北市警察局信義分局警備隊警員
    乙○○當場攔停吹哨示意受檢後，以受處分人有「在多車道
    左轉未先駛入內側車道」之違規行為掣單舉發（應到案日期
    為99年4月14日），受處分人雖拒簽收，然員警業已依違反
    道路交通管理事件統一裁罰基準及處理細則第11條第1項第1
    款後段規定，當場告知其應到案時間及處所，並記明事由與
    告知事項而生收受效力。嗣受處分人未於應到案日期前提出
    申訴或到案聽候裁決，且逾越應到案日期60日以上，原處分
    機關乃依道路交通管理處罰條例第48條第1項第4款規定，裁
    處受處分人罰鍰900元，並依同條例第63條第1項第1款規定
    （原裁決書漏引第1款），記違規點數1點。
三、受處分人異議意旨略以：伊於99年3月31日早上10時30分許
    ，駕駛車號6A-8219號自用小客車，行經臺北市○○○路○段
    欲左轉松山路時，係行駛於內側車道，並左轉松山路，但因
    行進中前方有一輛砂石車，因恐該車所載砂石掉落地面，危
    及後方行車安全，故於轉彎後行駛於松山路上時，才駛入中
    間車道，舉發員警因所站立位置之角度，誤以為伊係從忠孝
    東路5段非內側車道轉入松山路，且伊並未收受舉發通知單
    ，亦未曾接獲任何要求伊應於99年4月15日前自動繳納罰鍰
    之通知，原處分機關竟率以伊未於99年4月15日前自動繳納
    罰鍰為由，裁處900元，是本件舉發顯與事實有違，亦裁罰
    最低罰鍰600元，爰為此聲明異議，請求撤銷原裁罰云云。
四、經查：
  (一)受處分人於99年3月31日上午10時30分許，駕駛車牌號碼6A-
    8219號自用小客車，行經臺北市○○○路○段欲左轉松山路
    時，因有「在多車道左轉，未先駛入內側車道」之行為，為
    警攔停當場舉發違規之情，業據證人即本件舉發員警乙○○
    於本院調查時證稱：案發當時伊站在松山路460號前，即松
    山路與忠孝東路口，臉朝向東邊，即忠孝東路方向，目擊受
    處分人駕駛上揭自小客車，自忠孝東路5段由東向南方向欲
    左轉松山路時，係行駛在忠孝東路5段上之外線第2車道，並
    未依規定在30公尺前駛入內側車道，即逕行左轉，伊遂依法
    攔停，伊並未看到受處分人前方有任何砂石車，當時雙方態
    度都很好，受處分人還向伊表示他在警專授課，認識許多警
    察朋友，是否可以高抬貴手不要開單，但遭伊婉拒，而依法
    告發等語綦詳（見本院卷第16頁至第18頁）。又本件舉發時
    間為日間、天氣晴、車流狀況正常、視線並無障礙之情，亦
    據證人乙○○於本院調查時證述無訛（見本院卷第17頁），
    足見證人乙○○之視線並無障礙或有何影響其判斷之情形存
    在。另佐以本件舉發員警係在受處分人駕駛前揭車輛左轉松
    山路時，即立即發現違規而攔停舉發乙情，業據證人乙○○
    於本院調查時證稱明確（見本院卷第17頁），復觀之證人乙
    ○○於本院調查時，在其所庭呈之舉發現場衛星照片上所標
    繪之站立位置，應可清楚辨明該交岔路口行車動態之情，亦
    有該衛星照片、現場圖1張附卷可佐（見本院卷第20頁至第2
    1頁），足可排除誤判、誤認或其他爭議之可能。
  (二)又員警舉發交通違規案件，並不以舉發照片為唯一證明方法
    （道路交通管理處罰條例第7條、第7條之1、第7條之2規定
    參照）。是依現行法律規定，法院處理交通事件，並不限於
    科學儀器所採證據，惟仍須就事件所涉相關證據資料，包括
    供述及非供述證據，依據證據法則，憑以認定行為人交通違
    規行為之有無。此乃因交通違規事件之特性，行為態樣甚多
    ，復有瞬間即逝行為，實無法於有交通違規同時，全部得以
    即時利用科學儀器，取得證據資料；即使屬於方便以科學儀
    器採證之交通違規行為，普遍採用，不但所費不貲，也有實
    際困難。若舉發員警係親眼見聞違規經過，並以證人身分具
    結後在法院證述，仍不失為認定交通違規事實有無之證據方
    法。況執勤員警舉發交通違規，係依道路交通管理處罰條例
    授權所為之職權行使。而汽車駕駛人在多車道左轉彎，不先
    駛入內側車道等違規行為之取締，揆其行為本質，多係發生
    於瞬間，通常多委由當場執行取締違規公務員之認識及判斷
    ，且必須為立即之取締作為，此為達成維持交通秩序目的所
    必要。且依道路交通管理處罰條例之規定，此種立即性之舉
    發違規，多依員警之認知判斷已足，並無必須另有其他積極
    佐證：如其他目擊證人或必須拍攝照片等，始構成處分要件
    之規定。此係因執行職務之公務員，通常多具有一定之考選
    資格與專業訓練，且其執法之對象係不特定之大眾，故其立
    場經立法機關推定，應具有客觀、公正與公平之特質，而無
    故意偏頗之虞。是本件受處分人既未就證人乙○○有何舉發
    錯誤情事，提出明確事證以供調查，且本院經核亦無任何其
    他相關證據，足資證明證人乙○○確有捏造事實違法取締之
    情形，再考量證人乙○○與受處分人並無任何關係或有何嫌
    隙，其於負有具結義務並可能受刑法偽證罪處罰之情形下，
    仍於法庭為前揭證言，其證言之憑信性應可獲得擔保，且其
    目擊過程及舉發基礎並無誤判可能，綜觀其所述內容亦均合
    於常情而無前後矛盾齟齬之處。從而，證人乙○○就本件違
    規事實之前開證述內容，及本其維護交通秩序、安全職責所
    為之舉發，自應受到合法、正確之推定，堪以採信。是受處
    分人空言辯稱：證人乙○○之證述，反於事實云云，洵非可
    採。本件事證明確，受處分人違規行為堪以認定，應依法裁
    罰。
  (三)末按「行為人有道路交通管理處罰條例之情形者，應填製舉
    發違反道路交通管理事件通知單（以下簡稱通知單），並於
    被通知人欄予以勾記，其通知聯依下列規定辦理：一、當場
    舉發者，應填記駕駛人或行為人姓名、性別、出生年月日、
    地址、身分證統一編號及車主姓名、地址、車牌號碼、車輛
    種類。被查獲之駕駛人或行為人為受處分人時，應於填記通
    知單後將通知聯交付該駕駛人或行為人簽名或蓋章收受之；
    拒絕簽章者，仍應將通知聯交付該駕駛人或行為人收受，並
    記明其事由及交付之時間；拒絕收受者，應告知其應到案時
    間及處所，並記明事由與告知事項，視為已收受；又違反道
    路交通管理事件行為人，未依規定自動繳納罰鍰，或未依規
    定到案聽候裁決，處罰機關應依基準表於舉發違反道路交通
    管理事件通知單送達且逾越應到案期限60日之3個月內，逕
    行裁決之」，違反道路交通管理事件統一裁罰基準及處理細
    則第11條第1項第1款、第44條第1項前段亦分別規定明確。
    查本件受處分人於員警99年3月31日當場攔停舉發時，拒絕
    簽收舉發通知單，員警已當場告知受處分人應到案時間、地
    點之情，業經證人乙○○於本院調查時證述詳實（見本院卷
    第18頁），且本件舉發通知單上亦載明「當事人拒簽拒收，
    惟已告知到案時間及處所」字樣，有該舉發通知單影本1紙
    存卷可參（見本院卷第6頁），是受處分人雖拒絕簽收舉發
    通知單，然依上開規定，證人乙○○既已踐行法定告知程序
    ，本件違規通知單仍視為業經受處分人收受而合法送達無誤
    ，則應到案日期及逾期未到案之各該法律效果，均應自該日
    依法起算甚明。受處分人辯稱：伊未收受舉發違反道路交通
    管理事件通知單云云，實非可採。是受處分人駕駛前揭車輛
    既有上開違規事實，且受處分人未於應到案日期（99年4月1
    4日）前到案陳述意見，僅於99年6月28日收受裁決書（見本
    院卷第9頁送達證書）後方聲明異議，以裁決時點（99年6月
    22日）而言，顯已逾越應到案期日60日以上甚明。況受處分
    人於違規當日即已得悉其違規事實，並經舉發員警當場告知
    應到案時間及處所乙節，業如上述，受處分人仍怠於自動繳
    納罰鍰或到案聽候裁決，而致逾越應到案日期，自應承受逾
    期加重裁罰之不利益，是受處分人辯稱：伊未曾接獲任何要
    求應於99年4月15日前自動繳納罰鍰之通知，原處分機關竟
    率以伊未於99年4月15日前自動繳納罰鍰為由，裁處罰鍰900
    元，而非最低罰鍰600元云云，顯不足採。
五、綜上所述，受處分人確有於前開時、地，駕駛車牌號碼6A-8
    219號自用一般小客車，在多車道左轉，未先駛入內側車道
    之違規行為，且受處分人遲至99年6月29日始向原處分機關
    提出申訴，已逾越應到案日期60日以上。從而，原處分機關
    依道路交通管理處罰條例第48條第1項第4款、第63條第1項
    第1款（裁決書漏引第1款）及違反道路交通管理事件統一裁
    罰基準表之規定，裁處受處分人罰鍰900元，並記違規點數1
    點，核無違誤。受處分人聲明異議，指摘原處分不當，為無
    理由，應予駁回。
據上論斷，應依道路交通案件處理辦法第19條，裁定如主文。
中    華    民    國    99    年    10    月    26    日
                  交通法庭    法  官  謝昀璉
上正本證明與原本無異。
如不服本裁定，應於裁定送達後5 日內向本院提出抗告狀。
                              書記官  鄭雅文
中    華    民    國    99    年    10    月    28    日

司法院資訊處製作；財團法人民間司法改革基金會備份。
